臺灣高雄地方法院刑事判決　　　　　　　93年度訴字第1348號
　　公　訴　人　臺灣高雄地方法院檢察署檢察官
　　被　　　告　乙○○
　　選任辯護人　錢師風律師
上列被告因違反毒品危害防制條例案件，經檢察官提起公訴（92
年度偵字第25863 號），及移送併案審理（93年度偵字第14987
、17691號），本院判決如下：
    主  文
乙○○連續販賣第一級毒品，處無期徒刑，褫奪公權終身。
扣案之第一級毒品海洛因肆包（淨重合計為玖拾玖點壹伍公克，
包裝重為肆點玖捌公克），均沒收銷燬之；扣案之電子秤壹臺、
空夾鏈袋參包及ＮＯＫＩＡ行動電話壹具（序號00000000000000
0 號，含0000000000號ＳＩＭ卡壹張），均沒收之。未扣案之販
賣第一級毒品所得新臺幣壹佰貳拾萬元，沒收之，如全部或一部
不能沒收時，以其財產抵償之。
    事  實
一、乙○○明知海洛因業經政府公告為毒品危害防制條例第2 條
    第2 項第1 款之第一級毒品，不得非法持有、販賣，竟基於
    販賣第一級毒品海洛因之概括犯意，於民國92年12月20日21
    時許，在高雄縣鳥松鄉○○路旁，以新台幣（下同）120 萬
    元賣予戊○○第一級毒品海洛因337 公克（約九台兩）。復
    於同年月23日16時10分許，承前之概括犯意，乙○○以其之
    門號0000000000號行動電話與戊○○之0000000000號電話聯
    絡購買數量與價錢後，雙方在同一地點以同前次交易的價格
    欲進行毒品交易，嗣乙○○進入戊○○駕駛搭載丁○○之車
    牌號碼Ｇ５－１４４３號自小客車後座清點檢視鈔票尚未交
    貨時，警方即上前查獲而使交易未成功，並在車內當場查扣
    內裝有120 萬元紙袋1 只及戊○○所有之行動電話1 具（門
    號00 00000000 號），並在乙○○所駕之車牌號碼ＫＣ－３
    ７１７號自小客車右前座查獲海洛因1 包、安非他命1 包、
    現金231,800 元、電子磅秤1 台，行動電話3 具（門號分別
    為0000000000、0000000000、0000000000號）。另乙○○帶
    同警方人員前往其位於高雄縣鳥松鄉○○路29號11樓240 號
    住處搜索，復查獲海洛因3 包、安非他命1 罐、吸食器2 組
    、空夾鏈袋3 大包。
二、案經台東縣警察局台東分局報請台灣高雄地方法院檢察署檢
    察官偵查起訴。
    理  由
壹、證據能力部分：
一、按被告之自白，須非出於強暴、脅迫、利誘、詐欺或其他不
    正之方法，且與事實相符者，始得採為證據，如果被告之自
    白，係出於不正之方法，並非自由陳述，即其取得自白之程
    序，已非適法，則不問自白內容是否確與事實相符，因其非
    係適法之證據，即不能採為判決基礎，故審理事實之法院，
    遇有被告對於自白提出刑求之抗辯時，應先於其他事實而為
    調查（最高法院著有90年度台上字第4719號判決可資參照）
    。被告於警偵訊均曾自白販賣第一級毒品海洛因之犯行，惟
    於本院辯稱該自白係因：１、警察帶我到住處搜索，搜到海
    洛因，我主動要求警察放我女朋友丙○○走，然後我們有什
    麼事再私底講，警察就答應了，就把丙○○放走。２、警察
    叫我承認販賣毒品，就讓我交保，而且我施用毒品部分不用
    移送。３、當時毒癮發作，警員甲○○以毒品利誘我自白，
    2 次在警備隊的廁所，1 次在解送過程中的休息站，警察確
    實有拿毒品給我及丁○○、戊○○吸食。是被告既為因利誘
    方為自白之抗辯，本院自應先行調查被告於警偵訊時之自白
    究否係受警方利誘而為，查：
（一）被告所辯此節，業經證人即承辦本案之警員甲○○於本院
      審理時否認在卷（參見本院卷94年3 月25日審判筆錄），
      經核該證人所證乙節，尚無明顯不符常情之處，則被告所
      辯乙節是否為真，已非無疑。
（二）經本院當庭勘驗被告警詢筆錄錄音帶，勘驗結果為：
      １、錄音帶均如警詢筆錄內容。
      ２、內容均是一問一答。
      ３、被告在問答時因警員打字慢，被告都有充分時間思考
          。
　　　４、對於警員有錯誤的時候，被告都還主動說警員弄錯，
　　　　　例如一直糾正警員電子磅秤放家裏，是在家裏搜到不
          是帶在身上。
　　　５、還能說出一塊海洛因磚為37.5乘9 公克，說出上手之
　　　　　電話號碼。
　　　６、警訊中警員有說因肚子餓胃不服舒要吃東西而暫停錄
　　　　　音，並非被告出口說不舒服而暫停錄音。
　　　７、被告在警訊中並無遭脅迫而出於自由意思所為之陳述
          。
（三）依上勘驗被告警詢錄音帶之結果，被告應答正常，回答內
      容詳細，且細節亦均能詳述，又能糾正警員之錯誤，絲毫
      無任何毒癮發作、精神不濟之狀況，與警員甲○○、證人
      丙○○於本院證述當時被告精神狀況正常、沒有不清等語
      均相符，堪認被告警詢筆錄係於自由陳述狀況下所製作，
      並無任何遭受脅迫、利誘或被告精神不清等狀況。
（四）又被告所述警員於解送過程中供應毒品予伊、戊○○、丁○○等人施用一節，為警員甲○○所否認，而證人戊○○
      於本院亦具結證述並無此事。另警員甲○○亦證述本案並
      未逮捕丙○○，參以本案是於被告與戊○○交易過程中當
      場查獲，亦有海洛因與購買毒品之120 萬元等物品扣案，
      復有戊○○、丁○○指訴被告犯行，本案既已有如上之證
      據，警員是否還有必要甘冒受刑事訴追，甚至工作不保之
      可能，提供毒品或縱放人犯利誘被告自白。綜上，被告所
      辯此節與常理不合，亦與甲○○、戊○○於本院之證述不
      相符，尚難採信。
（五）另被告查獲當時經採集尿液送驗，呈嗎啡及甲基安非他命
      陽性反應，而當時被告因施用毒品另案，已經法院裁定入
      戒治處所施以強制戒治，並通緝在案，本件被告經查獲後
      ，即二案一併執行強制戒治，顯見被告所言警察以不移送
      施用毒品部分作為交換條件，亦非為事實。況被告曾有施
      用毒品前科，亦自承71、72年間曾於高雄市政府警察局任
      職，被告對於施用毒品與販賣毒品2 罪之間罪責與刑度之
      差異，應非全無所悉，是被告所辯以自白販賣毒品交換不
      移送施用毒品，實悖於常理，難以令人置信。
（六）況被告於檢察官訊問時，亦為相同販賣毒品自白，而伊所
      稱為遵守與警察協議方於檢察官處亦自白，被告如此不智
      之舉，如上所述，實與常情相悖。
（七）準此，被告關於警察利誘之指述，除渠片面指述外，又有
      上開諸多不合情理之處，自不可採。職此而論，足認被告
      於警詢及偵查中所為之供述，顯係出於自由意志，應具有
      任意性甚明。
貳、實體部分：
一、訊據被告乙○○矢口否認有何販賣第一級毒品犯行，辯稱：
    當天是因為戊○○要跟我借支票，所以我才會在車上，扣案
    之海洛因是自己要施用的云云。經查：
（一）被告確有於上揭時、地，為警查獲與戊○○、丁○○同在
      戊○○車上點數鈔票，並於戊○○車上查獲內裝有120 萬
      元紙袋1 只及戊○○所有之行動電話1 具（門號00000000
      00號），於被告所駕車上查獲海洛因1 包、安非他命1 包
      、現金231,800 元、電子磅秤1 台，行動電話3 具（門號
      分別為0000000000、0000000000、0000000000號），於被
      告住處查獲海洛因3 包、安非他命1 罐、吸食器2 組、空
      夾鏈袋3 大包之事實，業據被告自承不諱，並經證人戊○○、丁○○供陳明確。而扣案之白色粉末4 包經送驗確為
      第一級毒品海洛因（合計淨重99.15 公克，空包裝重4.98
      公克，純度百分之84.44 ，純質淨重83.72 公克），有法
      務部調查局調科壹字第220016500 號鑑定通知書1 紙存卷
      供參（見偵查卷第12頁）。
（二）被告於上述時地連續販賣毒品2 次予戊○○等情，業據證
      人戊○○於本院具結證稱：（問：你被查獲當天92年12月
      23日與被告、丁○○相約做何事？）答：要買藥。（問：
      藥是指何物？）答：藥就是毒品，我要託被告幫我買藥，
      然後警察就來了。（問：與被告見面帶何物？）答：錢，
      120 萬元。（問：你在警局有陳述，查獲的前幾天也有跟
      被告買過藥？）答：有一次，在查獲前幾天，被告請別人
      拿來給我。（問：如何與被告聯絡？）答：用手機。（問
      ：被警查獲當天，你要跟被告買多少毒品？）答：一塊。
      被警查獲這次是在算錢，被告進入我的車內，我和被告在
      算錢，是被告在算錢。（問：當天為何找丁○○到場？）
      答：我找他陪伴。我向丁○○借三十萬元，為了要買毒品
      等語綦詳（參本院94年3 月25日審判筆錄），戊○○上開
      證述內容與其在偵查中之證述內容（參偵卷第16、17頁）
      互核均相符，堪認為實情。
（三）又證人丁○○於偵查中亦具結證述：（問：戊○○載你去
      忠誠路是為了拿毒品）答：是買毒品，戊○○帶了120 幾
      萬，包含向我借的30幾萬等語明確（參偵卷第15頁），參
      諸證人戊○○自警詢、偵查以至本院多次供述，證人丁○○於警詢、偵查供述，均陳述一致，無矛盾反覆之情，且
      向被告購買毒品之價錢等細節，證人所述均相同，並有如
      上之扣案物，可資佐證證人戊○○、丁○○之證詞，應堪
      可信。
（四）被告於上述時地連續販賣毒品2 次予戊○○乙情，亦據被
      告於警詢中自白不諱；於偵查中亦供稱：（昨天查獲的毒
      品是要賣戊○○的）答：是。（戊○○本來要買1 塊，但
      你的上手沒來）答：是，但警方在我家搜到98公克海洛因
      毒品等物。（與戊○○交易過幾次）答：之前成功交易過
      1 次，金額也是120 萬元，地點也是在昨天被抓的地方，
      時間是在12月20日晚上9 點多等語明確（見偵查卷第17、
      18 頁）， 核與證人戊○○、丁○○之證述均相符，是被
      告前揭警偵訊之自白，係出於其自由意志所為，且核與事
      實相符，堪可採為論罪科刑之依據。
（五）再者，海洛因乃價格昂貴之毒品，以前揭被告所有被查獲
      扣案之海洛因數量頗多以觀，苟被告確係欲供自己吸用，
      於每日施用劑量不可過多之情況下，亦可施用長達數月，
      時間並非短期，則在期間內若因保存不當，在臺灣地區氣
      候潮濕，粉狀物質容易潮解變質之環境下，海洛因即恐因
      受潮而變質，被告如僅欲單純施用，實毋須存放數量如此
      多之毒品，不但有受潮變質而受損失之風險，並需設法保
      存毒品以防受潮變質，且儲存大批毒品又有可能被查獲，
      被告實不可能不知，是被告應不可能甘冒前述風險囤積大
      量毒品僅為供渠吸食，足見被告辯稱所持毒品僅為供己施
      用一情，並不可採。
（六）參以電子磅平時係一般人甚少購置使用，然於販賣毒品之
      際則確為必備之工具；又分裝之夾鍊袋，按一般交易毒品
      之常情，亦係用來分裝少量毒品所必須之物，且本案被告
      遭扣案之夾鍊袋有3 大包，則若前開夾鍊袋係供被告分裝
      毒品方便吸食所用，應無同時需要購買空夾鍊袋3 大包之
      必要。本案既查獲被告持有高達99公克海洛因、電子秤、
      空夾鍊袋3 大包等物，如非從事販賣，何須如此大費周章
      。顯見其應確有販賣海洛因之犯行無疑。
（七）綜上所述，被告之自白，與事實相符，應堪採信，復有證
      人戊○○、丁○○之證述，以及前揭扣案物品等足資佐證
      ，被告審理中所辯顯係圖卸刑責之詞，不足採信，本案事
      證明確，其有連續販賣第一級毒品海洛因之犯行，洵堪認
      定。
二、查被告行為後，毒品危害防制條例業於92年7 月9 日修正公
    布，且自93年1 月9 日施行，然就同條例第4 條有關販賣第
    一級毒品之罪名及法定刑度，則並無任何變更，亦即並無刑
    法第2 條第2 項有關行為後法律有變更，應無比較新舊法之
    問題，合先敘明。
三、按海洛因屬毒品危害防制條例第2 條第2 項第1 款所稱之第
    一級毒品。核被告於92年12月20日21時許，賣予戊○○第一
    級毒品海洛因337 公克之所為，係犯毒品危害防制條例第4
    條第1 項之販賣第一級毒品罪。而被告於92年12月23日與戊○○在電話中談妥交易內容後，尚未完成交易即為警查獲之
    所為，則係犯同條例第4 條第5 項、第1 項之販賣第一級毒
    品未遂罪。又被告持有海洛因，進而販賣，其持有之低度行
    為，為販賣之高度行為所吸收，不另論罪。被告先後1 次販
    賣第一級毒品既遂及1 次販賣第一級毒品未遂等犯行，均時
    間緊接，犯罪構成要件相同，顯係基於概括犯意為之，應依
    連續犯之規定論以一販賣第一級毒品既遂罪。惟因法定本刑
    為死刑、無期徒刑，故依法不得加重。爰審酌被告職業背景
    為警察，受毒品毒害鋌而走險，正值壯年，不思循合法正當
    途徑獲致財富，竟運用智慧、勞力於不法之途，為獲取非法
    利益，於明知海洛因之成癮性下，猶販售毒品圖利，戕害他
    人身心健康，對社會治安危害至鉅，且於本院審理時否認犯
    行，狡言飾詞，未有悔意，復衡其販賣海洛因之次數2 次、
    數量高達數百公克及其犯罪之動機、目的、手段、販賣毒品
    所生之危害等一切情狀，量處如主文所示之刑，併依刑法第
    37 條 第1 項之規定，宣告褫奪公權終身。
四、末查，扣案之白色粉末4 包（合計淨重99.15 公克、包裝重
    4.98公克），經送請法務部調查局鑑驗結果，為毒品危害防
    制條例規定之第一級毒品，已如前述，不問屬於被告所有與
    否，均應依毒品危害防制條例第18條第1 項前段之規定宣告
    沒收銷燬之；再按毒品危害防制條例第19條第1 項有關沒收
    之規定，係刑法第38條第1 項第2 款、第3 項之特別規定，
    採義務沒收主義，故供犯該項所列之罪所用之物，如屬於犯
    人所有，即應沒收，並不以專供犯罪之用為限，查扣案ＮＯ
    ＫＩＡ行動電話（序號000000000000000 ，含0000000000號
    ＳＩＭ卡１張）１具、電子秤1 臺、空夾鏈袋3 大包，為被
    告所有，供販賣毒品所用之物，爰均依毒品危害防制條例第
    19條第1 項之規定沒收之。而被告販賣第一級毒品所得120
    萬元，亦應依同條例第19條第1 項規定宣告沒收，如全部或
    一部不能沒收時，以其財產抵償之。又鑑耗之毒品既已滅失
    ，本院亦毋庸為沒收銷燬之宣告，附此敘明。至扣案之甲基
    安非他命、行動電話2 支（序號分別為000000000000000 、
    000000000000000 號）及吸食器2 組，或為供被告施用毒品
    所用之物，或為與本案無相關聯之物，因均不能證明與被告
    販賣本件海洛因之犯行有直接關聯，爰不為沒收之宣告，併
    此敘明。
五、至臺灣高雄地方法院檢察署（93年度偵字第14987 、17691
    號）移送併辦意旨略以：被告乙○○意圖販賣第一級毒品海
    洛因，於民國93年7 月24日19時許，在高雄縣鳥松鄉麥當勞
    前，以新台幣20萬元之代價，向綽號「阿強」之不詳男子，
    販入第一級毒品海洛因2 包（合計淨重56.12 公克），嗣經
    警於同日22時30分許，在高雄縣鳥松鄉○○路20號1 樓處查
    獲其持有上開毒品，因認被告涉犯販賣第一級毒品海洛因罪
    嫌，且認與本件構成連續犯之裁判上一罪關係，而移送本院
    併案審理。公訴人認被告涉犯此部分販賣毒品罪嫌，所依據
    之證據為被告坦認購入上開毒品，以及上開扣案物經檢驗確
    為第一級毒品海洛因。惟查本件被告於警詢、偵查及本院審
    理中自始均否認有販賣第一級毒品犯行，而扣案物品固確為
    第一級毒品海洛因，惟此僅能證明被告持有第一級毒品海洛
    因之犯行，並不足以以此即來證明被告有意圖販賣之犯行，
    ，從而，本院尚難僅依扣案毒品，即逕推認係供被告販賣所
    用之物。是顯難認本案及上開併辦案件係被告基於同一概括
    犯意所為，上開併辦案件尚難認與本案有連續犯之裁判上一
    罪關係，本院無從併予審酌，應退回由檢察官另行偵辦，附
    此敘明。
據上論斷，應依刑事訴訟法第299 條第1 項前段，毒品危害防制
條例第4 條第1 項、第18條第1 項前段、第19條第1 項，刑法第
11條、第56條、第37條第1項，判決如主文。
本案經檢察官郭季青到庭執行職務。
中　　華　　民　　國　　94　　年　　7　　月　　4 　　日
                      刑事第八庭  審判長法　官　陳樹村
                                        法　官  吳俊龍
                                        法　官  林意芳
以上正本證明與原本無異。
如不服本判決，應於收受送達後10日內向本院提出上訴書狀。
中　　華　　民　　國　　94　　年　　7　　月　　4 　　日
　　　　　　　　　　　　　　　　　　　　書記官  曾秀鳳
附錄法條：
毒品危害防制條例第4 條
製造、運輸、販賣第一級毒品者，處死刑或無期徒刑；處無期徒
刑者，得併科新臺幣一千萬元以下罰金。
製造、運輸、販賣第二級毒品者，處無期徒刑或七年以上有期徒
刑，得併科新臺幣七百萬元以下罰金。
製造、運輸、販賣第三級毒品者，處五年以上有期徒刑，得併科
新臺幣五百萬元以下罰金。
製造、運輸、販賣第四級毒品者，處三年以上十年以下有期徒刑
，得併科新臺幣三百萬元以下罰金。
製造、運輸、販賣專供製造或施用毒品之器具者，處一年以上七
年以下有期徒刑，得併科新臺幣一百萬元以下罰金。
前五項之未遂犯罰之。
